【裁判字號】    96,訴,1908
【裁判日期】    970425
【裁判案由】    給付服務報酬
【裁判全文】
臺灣桃園地方法院民事判決              96年度訴字第1908號
原      告  信義房屋仲介股份有限公司
法定代理人  乙○○
訴訟代理人  甲○○
被      告  丙○○
上列當事人間給付服務報酬事件，經本院於民國97年3 月25日言
詞辯論終結，判決如下：
    主  文
被告應給付原告新臺幣柒拾貳萬元及自民國九十六年十二月六日
起至清償日止，按年息百分之五計算之利息。
訴訟費用由被告負擔。
本判決於原告以新臺幣貳拾肆萬元為被告預供擔保，得為假執行
。但被告如以新臺幣柒拾貳萬元為原告供擔保，得免為假執行。
    事  實
甲、原告方面：
一、聲明：如主文第1 項所示，並陳明願供擔保請准宣告假執行
    。
二、陳述：
  (一)被告委託原告銷售門牌號碼桃園縣中壢市○○○街114 號房
    屋及所屬基地（下稱系爭不動產），兩造於民國96年7 月5
    日簽訂買賣仲介一般委託書（下稱仲介契約），約定銷售期
    間自96年7 月5 日起至96年10月4 日止，委託總價為新台幣
    （下同）1,936 萬元（底價為1,699 萬元），仲介服務報酬
    為買賣成交價格之4 ％。
  (二)原告於委託期間尋得買方即訴外人沈玉燕，買賣雙方並於96
    年7 月19日簽訂不動產買賣合約書（下稱不動產買賣契約）
    ，買賣成交價格為1,800 萬元。依不動產買賣契約第16條第
    4 項約定被告應於96年7 月25日前補齊土地暨建物權狀正本
    、印鑑證明等過戶應備文件，詎被告遲未補齊交付予承辦代
    書，致使買賣流程發生遲滯，屢經原告及買方沈玉燕催促未
    果，沈玉燕遂依買賣契約第9 條第1 項規定解除契約。故本
    件買賣交易確係被告違反買賣契約約定，屬可歸責於被告之
    原因，致無法履行。爰依民法第568 條第1 項規定及兩造仲
    介契約第肆條第6 項第3 款「甲方（即被告）與買方成立買
    賣契約後，因可歸責於甲方（即被告）之事由無法繼續履約
    者，視為乙方（即原告）已完成居間仲介之義務，甲方（即
    被告）應一次給付全額仲介服務費」之約定，請求判決如主
    文所示。
四、證據：提出仲介契約、買賣委託書內容更改附表、不動產買
    賣合約書、中壢環北郵局第804 號存證信函、中壢建國路郵
    局第1085號存證信函、台北安和郵局第4618號存證信函（均
    為影本）、公司變更登記表各1 件為證。
乙、被告方面：
一、聲明：
  (一)原告之訴及假執行之聲請均駁回。
  (二)如受不利判決，願供擔保，請准宣告免為假執行。
二、陳述：
  (一)被告於96年7 月19日與買方沈玉燕簽訂系爭不動產買賣契約
    後，因發現買賣契約內容諸多瑕疵，遂於96年7 月21日上午
    9 時許邀原告中壢店經理廖鎮邦至浩正地政士事務所商榷買
    賣契約之錯誤，廖鎮邦並親手簽具代書費11 ,000 元由信義
    房屋店長廖鎮邦折讓給付，且言明由訴外人葉樹泉代書齊力
    辦理買賣過戶事宜，被告並同時交付土地權狀正本、建物權
    狀正本及買賣契約予葉樹泉代書。
  (二)嗣因系爭房地經鈞院予以假扣押執行查封在案，被告基於誠
    信暫時將訂金退還予買方，並告知因有訴訟暫時無法辦理買
    賣過戶，亦告知原告待被告撤銷查封登記後再予過戶予買方
    ，並非被告違約。
三、證據：提出相關稅費及服務費項目、桃院木執96年執全地字
    第2947號囑託查封登記函、建物登記第二類謄本、中壢十九
    支郵局第2906號存證信函、支票、中壢十九支郵局第2944號
    存證信函（均為影本）各1 件為證。
    理  由
一、兩造不爭執事項：
  (一)被告委託原告居間仲介出售門牌號碼桃園縣中壢市○○○街
    114 號房屋及所屬基地（系爭不動產），兩造於民國96年7
    月5 日簽訂買賣仲介一般委託書（系爭仲介契約），委託期
    間自96年7 月5 日起至96年10月4 日止，約定服務報酬為成
    交價額的4 ％。
  (二)原告尋得買方沈玉燕並居間媒介，被告與沈玉燕於96年7 月
    19日簽訂不動產買賣合約書，買賣成交價格為1,800 萬元，
    約定被告應於96年7 月25日前補齊土地暨建物權狀正本、印
    鑑證明等移轉登記應備文件，有買賣仲介一般委託書、買賣
    委託書內容更改附表、不動產買賣合約書在卷可稽（見本院
    卷第6-16）。
  (三)系爭不動產於96年7 月24日經本院民事執行處於96年7 月24
    日以桃院木執96年執全地字第2947號函辦理查封登記，有桃
    院木執96年執全地字第2947號囑託查封登記函、建物登記第
    二類謄本附卷可參（見本院卷第34、35頁）。
  (四)系爭不動產買受人沈玉燕於96年7 月31日以中壢環北郵局第
    804 號存證信函催告被告於函到3 日內將過戶相關證件、權
    狀正本、身分證影本等補齊交付予代書，復於96年8 月3日
    以中壢建國路郵局第1085號存證信函通知被告解除買賣契約
    。被告於96年8 月22日以中壢19支郵局第2906號存證信函通
    知買方沈玉燕，因系爭不動產有訴訟關係，暫時無法辦理買
    賣事宜，並檢還買賣訂金10萬元支票予沈玉燕。原告則於96
    年8 月31日以台北安和郵局第4618號存證信函催告被告應於
    函到3 日內給付仲介服務報酬72萬元等情，有各該存證信函
    在卷可憑（見本院卷第17-21 、35頁）。
二、兩造之爭點：系爭不動產買受人沈玉燕解除與被告間之買賣
    契約是否為可歸責於被告之事由？原告請求被告給付仲介服
    務報酬，有無理由？
三、本院之判斷：
  (一)按不動產經法院囑託辦理查封、假扣押、假處分登記後，在
    未為塗銷登記前，依修正土地登記規則第129 條規定，登記
    機關既應停止與其權利有關之新登記，則對該不動產相關權
    利登記之請求，即處於給付不能之狀態（最高法院70年度第
    18次民事庭會議決議、88年度台上字第880 號判決要旨參照
    ）。又因可歸責於債務人之事由，致給付不能者，債權人得
    解除契約，民法第256 條定有明文。查原告居間仲介沈玉燕
    與被告買賣系爭不動產，已簽立不動產買賣契約在案。依不
    動產買賣契約約定被告應於96年7 月25日前補足交付土地暨
    建物登記簿謄本正本予代書辦理所有權移轉登記，被告辦理
    移轉登記之履行期已屆至，惟系爭不動產卻於96年7 月24日
    遭被告之債權人聲請查封，致依強制執行法第51條第2 項之
    規定，被告不得再為移轉前開不動產所有權之行為，則被告
    對買受人沈玉燕所負之契約債務自屬給付不能，且此項給付
    不能之事由顯可歸責於賣方即被告。系爭不動產買賣契約業
    經買受人沈玉燕於96年8 月3 日以中壢建國路郵局第1085號
    存證信函通知被告解除契約，而被告於96年8 月22日亦以中
    壢19支郵局第2906號存證信函通知買方沈玉燕因系爭不動產
    有訴訟關係，暫時無法辦理買賣事宜，並檢還買賣訂金10萬
    元支票予沈玉燕在案，是系爭不動產買賣契約業已因賣方即
    被告之事由致給付不能而經買受人沈玉燕解除在案，可堪認
    定。
  (二)次按，居間人以契約因其報告或媒介而成立者為限，得請求
    報酬，民法第568 條案第1 項定有明文。又居間人於契約因
    其媒介而成立時，即得請求報酬，其後契約因故解除，於其
    所得報酬並無影響（最高法院49年台上字第1646號判例參照
    ）。再依兩造仲介契約第肆條第六項約定：「(三)當甲方（即
    被告）違反下列事項時，視為乙方（即原告）已完成居間仲
    介之義務，甲方應一次給付全額服務報酬：(1)在與買方成立
    買賣契約（或預約後），因可歸責於甲方之事由無法繼續履
    約（或簽立本約）者。…。(四)前項規定，服務報酬之計算標
    準如下：(1)違反前項第1 款之規定者，甲方應給付予乙方之
    服務報酬為該買賣契約或預約所訂成交價額之百分之四。…
    」（見本院卷第7 頁）。經查，被告所有之系爭不動產既經
    原告之仲介，而與買方沈玉燕以總價金1,800 萬元達成買賣
    合意，並簽訂買賣契約，原告顯已完成其受託銷售仲介系爭
    不動產之工作內容。其後系爭不動產買賣契約因可歸責於被
    告之事由致買方沈玉燕解除契約，依上開仲介契約約定，仍
    視為原告對被告已完成仲介義務，被告仍應給付約定之仲介
    報酬。被告抗辯不可歸責被告，不願給付仲介報酬云云，即
    無足取。本件系爭不動產之銷售總價1,800 萬元，為兩造所
    不爭執，而仲介服務報酬約定為銷售總價之4 ％，已如前述
    ，則原告對被告可請求之服務報酬以系爭不動產銷售總價之
    4 ％計算為72萬元 (即1,800 萬元×4 ％=72 萬元)。 原告
    請求被告依約給付仲介報酬72萬元，洵屬有據。
  (三)綜上所述，原告對被告已完成仲介義務，原告本於民法第56
    8 條第1 項規定及兩造仲介契約之法律關係，請求被告給付
    仲介服務報酬72萬元及自起訴狀繕本送達翌日即96年12月6
    日起至清償日止按年息5 ％計算之利息，為有理由，應予准
    許。兩造均陳明願供擔保，分別請求宣告假執行或免為假執
    行，經核無不合，爰各酌定相當之擔保金額，併准許之。
四、本件事證已臻明確，兩造其餘主張陳述及所提證據，經核與
    本件判決之結果均無影響，爰不另一一論述，併此敘明。
五、據上論結：本件原告之訴為有理由，依民事訴訟法第78條、
    、第390 條第2 項、第392 條第2 項，判決如主文。
中    華    民    國    97    年    4     月    25    日
                  民事第二庭    法  官  蔡寶樺
以上正本係照原本作成
如對本判決上訴，須於判決送達後20日內向本院提出上訴狀
中    華    民    國    97    年    4     月    25    日
                                書記官  李宛儒


司法院資訊處製作；財團法人民間司法改革基金會備份。
